臺灣臺中地方法院刑事判決
　110年度金訴字第807號 
110年度金訴字第1064號
公  訴  人  臺灣臺中地方檢察署檢察官
被      告  周俊宏



選任辯護人  謝享穎律師
上列被告因詐欺等案件，經檢察官提起公訴（110年度偵字第237
71號）、追加起訴（110年度偵字第33824號），本院判決如下：
    主  文
周俊宏無罪。
    理  由
一、公訴意旨略以：被告周俊宏雖預見提供個人金融帳戶予他人
    使用，可能掩飾、隱匿他人犯罪所得或使他人遂行詐欺取財
    犯行，仍不違背其本意，而基於掩飾、隱匿特定犯罪所得之
    本質、來源、去向之犯意及詐欺取財之不確定故意，於民國
    110年1月19日，以通訊軟體LINE（下稱LINE）將其所申設之
    台新商業銀行帳號00000000000000號帳戶（下稱本案台新帳
    戶）、中國信託商業銀行（下稱中信銀行）帳號0000000000
    00號帳戶（下稱本案中信帳戶）之帳戶資料，提供予某自稱
    係忠訓國際股份有限公司（下稱忠訓國際公司）之詐欺集團
    （下稱本案詐欺集團）成員「劉凱億」、「陳冠翔」等人。
    該詐欺集團成員共同意圖為自己不法之所有，基於詐欺取財
    之犯意聯絡，先後為以下犯行：
（一）於110年1月18日17時36分許起，陸續透過電話與被害人洪
      秀枝（以下提及該人之名時，均省略被害人之銜稱）聯繫
      並佯稱：係公司廠商舜泓五金之淑惠，因故需要借款新臺
      幣3萬元云云，並於同年月25日提供本案台新帳戶予洪秀
      枝匯款，致使洪秀枝陷於錯誤，而於同年月25日14時22分
      許，至位於臺中市○○區○○路0段000號之台中銀行ATM轉帳3
      萬元至該帳戶內。待洪秀枝匯款完成後，「陳冠翔」便通
      知被告前去提領該筆款項並交予所指定之人，被告遂於同
      日16時49分許，至位於臺中市○區○○路00號之全家便利商
      店東成店，透過自動櫃員機提領該帳戶內之3萬元，並隨
      即將該筆款項交付予本案詐欺集團之某成員。嗣因洪秀枝
      發覺受騙，報警處理後，而循線查悉上情。
（二）於110年1月19日9時30分許，透過電話與告訴人蘇澄君（
      以下提及該人之名時，均省略告訴人之銜稱）聯繫並佯稱
      ：係伊外甥，因故需要借款云云，並提供本案中信帳戶予
      蘇澄君匯款，致使蘇澄君陷於錯誤，而於同年月25日12時
      17分許，至位於臺北市○○區○○路0段00號之第一商業銀行
      建成分行臨櫃轉帳10萬元至該帳戶內。待蘇澄君匯款完成
      後，「陳冠翔」便通知被告前去提領該筆款項並交予所指
      定本案詐欺集團成員自稱「葉志祥」之人，被告遂於同日
      13時58分許，至位於臺中市○區○○路000號之統一超商新東
      峰門市，透過自動櫃員機提領該帳戶內之10萬元，並隨即
      於統一超商新東峰門市內將該筆款項交付予「葉志祥」。
（三）於110年1月22日10時50分許，透過電話與告訴人王素華（
      以下提及該人之名時，均省略告訴人之銜稱）聯繫並佯稱
      ：係伊親戚胡梅，因故需要借款云云，並提供本案中信帳
      戶予王素華匯款，致使王素華陷於錯誤，而於同年月25日
      15時49分許，至位於臺南市○○區○○路000號之國泰世華商
      業銀行善化分行臨櫃轉帳6萬元至該帳戶內。待王素華匯
      款完成後，「陳冠翔」便通知被告前去提領該筆款項並交
      予「葉志祥」，被告遂於同日16時36分許，至統一超商新
      東峰門市，透過自動櫃員機提領該帳戶內之6萬元，並隨
      即於統一超商新東峰門市內將該筆款項交付予「葉志祥」
      。
（四）因認被告涉犯刑法第339條之4第1項第2款之三人以上共同
      詐欺取財、洗錢防制法第14條第1項之洗錢罪嫌等語。
二、按犯罪事實應依證據認定之，無證據不得認定犯罪事實；又
    不能證明被告犯罪者，應諭知無罪之判決，刑事訴訟法第15
    4條第2項、第301條第1項分別定有明文。又認定不利於被告
    之事實須依積極證據，苟積極證據不足為不利於被告事實之
    認定時，即應為有利於被告之認定，更不必有何有利之證據
    （最高法院30年上字第816號判例意旨參照）。且認定犯罪
    事實所憑之證據，雖不以直接證據為限，間接證據亦包括在
    內；然而無論直接或間接證據，其為訴訟上之證明，須於通
    常一般之人均不致有所懷疑，而得確信其為真實之程度者，
    始得據為有罪之認定（最高法院76年台上字第4986號判例意
    旨參照）。復按，刑事訴訟法第161條第1項規定，檢察官就
    被告犯罪事實，應負舉證責任，並指出證明之方法。因此，
    檢察官對於起訴之犯罪事實，應負提出證據及說服之實質舉
    證責任。倘其所提出之證據，不足為被告有罪之積極證明，
    或其指出證明之方法，無從說服法院以形成被告有罪之心證
    ，基於無罪推定之原則，自應為被告無罪之判決。
三、公訴意旨認被告涉有三人以上共同詐欺取財、洗錢罪嫌，無
    非以被告於警詢、偵訊中之供述、證人洪秀枝、蘇澄君、王
    素華於警詢中之證述、洪秀枝與本案詐欺集團成員間LINE對
    話紀錄、洪秀枝之台中銀行帳戶存摺封面及內頁影本、本案
    台新帳戶交易明細資料、全家便利商店東成店之監視錄影畫
    面翻拍照片、本案中信帳戶開戶資料及交易明細、王素華、
    蘇澄君之帳戶交易明細及匯出匯款憑證、來電紀錄擷圖照片
    等為其主要論據。
四、訊據被告固承認有於110年1月19日以LINE將本案台新帳戶、
    本案中信帳戶之帳戶資料，提供予自稱係忠訓國際公司之本
    案詐欺集團成員「劉凱億」、「陳冠翔」，嗣依「陳冠翔」
    指示而於上揭時地提領上揭3筆款項，並均轉交予「葉志祥
    」之事實，且不否認上揭款項係洪秀枝、蘇澄君、王素華如
    上述受本案詐欺集團詐欺而匯款至本案台新帳戶或本案中信
    帳戶等事實（見110年度偵字第23771號卷［下稱偵23771卷］
    第30至33、353、354頁，110年度偵字第33824號卷［下稱偵3
    3824卷］第24至27、317至319頁，110年度金訴字第807號卷［
    下稱金訴807卷］第83至86、164、165、167頁），惟堅詞否
    認有何詐欺取財、洗錢之犯行，辯稱：我先前曾向中信銀行
    貸到84萬元，後來無法還款，一直被中信銀行催討，故無法
    再向中信銀行貸款；我由電臺廣播聽到忠訓國際公司之廣告
    ，因有資金需求，遂於109年12月左右致電忠訓國際公司臺
    北總公司詢問貸款細節，當時我說要貸款30萬元，他們要我
    提供身分證跟工作資料給他們幫我審核評估，我就口頭跟他
    們告知我的名字、身分證統一編號、目前工作狀況、月收入
    3萬5000元、名下貸款明細，並留下電話號碼，他們說審核
    後，過幾天再跟我聯絡；過3、5日，他們就說我負債比過高
    ，無法貸款；110年1月4日、5日「劉凱億」來電，自稱忠訓
    國際公司貸款專員，問我曾否向該公司詢問過貸款，我說我
    沒有通過審核，他說該公司經理請他再次詢問辦理過的舊客
    戶有無資金上的需求，要我將身分證和健保卡正反面以LINE
    傳給他，後續由該公司主管評估審核，後來就告知我財力證
    明不足，問我是否要使用「代收代付」方式，即以該公司名
    義匯錢到我名下帳戶，讓我的帳戶有小額資金流動，美化帳
    戶，使銀行相信我的還款能力，我再將錢交還給該公司，要
    我提供我近期使用帳戶，於是我拍攝本案台新帳戶、本案中
    信帳戶存摺封面LINE傳給他；後續就介紹「陳冠翔」跟我聯
    絡，我再依「陳冠翔」指示為上開提款並轉交予「葉志祥」
    ；當我交款時，「葉志祥」有出示忠訓國際公司識別證給我
    看，還拿出「委託代付業務合約書」一式兩份要我簽名，簽
    完之後就給我「收據」等語。經查：
（一）被告於110年1月19日以LINE將本案台新帳戶、本案中信帳
      戶之帳戶資料，提供予自稱係忠訓國際公司之本案詐欺集
      團成員「劉凱億」、「陳冠翔」，嗣依「陳冠翔」指示而
      於上揭時地提領上揭款項，並均轉交予「葉志祥」，上揭
      款項係洪秀枝、蘇澄君、王素華如上述受本案詐欺集團詐
      欺而匯款至本案台新帳戶或本案中信帳戶等事實，為被告
      所不爭執，且經證人洪秀枝、蘇澄君、王素華於警詢中證
      述在卷（見偵23771卷第50至52頁，偵33824卷第239至245
      、279至281頁），並有被告與「劉凱億」及「陳冠翔」間
      LINE對話紀錄、被告簽署之「委託代付業務合約書」、「
      葉志祥」收款「免用統一發票收據」、洪秀枝與本案詐欺
      集團成員間電話通聯及LINE對話紀錄、洪秀枝之台中銀行
      帳戶存摺封面及內頁影本、本案台新帳戶開戶資料及交易
      明細、監視錄影畫面翻拍照片、本案中信帳戶開戶資料及
      交易明細、蘇澄君之第一銀行匯款申請書回條、王素華之
      國泰世華商業銀行帳戶存摺封面及內頁影本及匯出匯款憑
      證、王素華與本案詐欺集團成員間電話通聯紀錄在卷可佐
      （見偵23771卷第39至47、56、57、75至281、293、313、
      315頁，偵33824卷第31、33至37、253至255、275至277、
      287、305至311頁，金訴807卷第107至123、129頁），固
      堪信為真實，惟被告有無詐欺取財、洗錢之犯意，仍有待
      審究。
（二）基於美化資力或信用之目的而提供帳戶或配合提款轉交者
      ，雖屬不正，然未可遽論以詐欺取財罪、洗錢罪之幫助犯
      或共同正犯：
    1.按認識為犯意之基礎，無認識即無犯意可言，此所以刑法
      第13條規定，行為人對於構成犯罪之事實，明知並有意使
      其發生者為故意（第1項，又稱直接或確定故意）；行為
      人對於犯罪之事實，預見其發生，而其發生並不違背其本
      意者，以故意論（第2項，又稱間接或不確定故意）（最
      高法院100年度台上字第1110號判決要旨參照）。是刑法
      上幫助犯之成立，須行為人基於幫助正犯犯罪之意思，予
      正犯以精神上或物質上之助力而參與犯罪構成要件以外之
      行為，以助成正犯犯罪之實施為要件。如果，雖在外形上
      ，可認為幫助，但對正犯之犯罪，無違法之認識，而欠缺
      幫助犯罪之故意，係基於其他原因，即難論以幫助犯（最
      高法院88年度台上字第5848號判決要旨參照）。同理，行
      為人雖有與他人共同實行犯罪之外觀，然對於該他人之犯
      罪，無違法之認識，欠缺共同犯罪之故意，係基於其他原
      因而為之，亦不能論以共同正犯。
    2.申言之，於交付金融機構帳戶幫助或共同犯詐欺犯罪之場
      合，必須行為人於行為時，明知對方將持其所交付之帳戶
      向他人詐取財物，如出賣、出租或借用等情形，或能推論
      其有預見該帳戶被使用詐取他人財物；反之，如非基於自
      己自由意思而係因遭詐欺等原因而交付，則交付帳戶之人
      並無幫助或共同犯罪之意思，亦非認識收受其帳戶者將持
      以對他人從事詐欺取財等財產犯罪而交付，其交付帳戶之
      相關資料時，既不能預測其帳戶將被他人作為詐欺取財等
      財產犯罪之工具，則其交付帳戶相關資料之行為，即不能
      成立幫助或共同犯詐欺取財等犯罪。又觀諸現今社會實況
      ，詐欺集團詐騙手法日新月異，縱然政府、金融機構廣為
      宣導，並經傳播媒體多所披露，民眾受騙案件仍層出不窮
      ，被害人亦不乏有高學歷或具相當社會經驗之人，受騙原
      因亦有不甚合常情者；若一般人會因詐騙集團引誘而陷於
      錯誤，進而交付鉅額財物，則帳戶持有人因相同原因陷於
      錯誤，交付提款卡、密碼等資料，誠非難以想像，自不能
      以吾等客觀常人智識經驗為基準，遽推論交付帳戶、金融
      卡者必具有相同警覺程度、對構成犯罪之事實必有預見。
      再提供或販賣金融機構帳戶予詐欺集團將會遭受刑事追訴
      ，業經政府多方宣導周知，多數犯罪者亦因此遭到司法判
      刑制裁，因此詐欺集團益發不易藉由傳統收購手法蒐集人
      頭帳戶，遂改弦易轍，以迂迴或詐騙手法取得帳戶，故邇
      來詐欺集團利用亟需用錢之人，因有不良信用紀錄或苦無
      資力提供擔保，無法順利向一般金融機構借貸之困境，以
      代辦貸款為名義，藉此詐取金融機構帳戶資料者，不乏其
      例；故在有求貸需求之情形下，因辦理貸款過於急切，實
      難期待一般民眾均能詳究細節、提高警覺而免遭詐騙、利
      用；且一般人對於社會事物之警覺性或風險評估，常因人
      而異，此觀諸詐欺集團之詐騙手法雖經政府大力宣導及媒
      體大幅報導，受騙案件仍屢見不鮮，倘人人均有如此高度
      之智慧辨別真偽，則社會上何來眾多詐欺犯罪之受害者？
      是受害者除遭詐騙一般財物外，亦有可能遭人詐騙個人證
      件、金融機構存摺、金融卡、密碼、行動電話門號卡等物
      ，自不得遽以認定辦理貸款者交付金融機構帳戶存摺、金
      融卡及密碼等資料即有幫助詐款取財之認知及故意。
    3.此外，透過對特定金融機構帳戶製造資金流動紀錄而「美
      化」帳戶所有人之資力或信用，以便利向金融機構申請貸
      款之作法，社會上並非罕見，此雖係不正之行為，甚或可
      能構成犯罪，然與詐欺集團利用金融機構帳戶進行詐款取
      財、洗錢等犯罪相較，在行為態樣上實大相逕庭。帳戶所
      有人誤認詐欺集團係貸款代辦業者，因而提供帳戶甚至依
      指示配合提款轉交，其意在「美化」自己之資力或信用，
      在道德上、法律上固有可非難之處，惟尚不能以空泛之抽
      象正義思維，逕將此等不正想法等同或流用為幫助或共同
      犯詐欺取財罪、洗錢罪之故意。
（三）被告於106年7月11日獲中信銀行放貸84萬元，貸款期數84
      期，每月為1期，本金及利息迄110年11月15日尚有48萬12
      90元未還清，有中信銀行陳報狀暨所附被告申請信用貸款
      相關資料及交易明細附卷可按（見金訴807卷第137至157
      頁），堪認被告辯稱：我先前曾向中信銀行貸到84萬元，
      後來無法還款，一直被中信銀行催討，故無法再向中信銀
      行貸款，遂求助於忠訓國際公司等語，當非無據。
（四）就卷附「劉凱億」及「陳冠翔」間LINE對話紀錄（於110
      年1月9日至28日間陸續出現對話，見偵23771卷第75至281
      頁）以觀，可見：①於110年1月9日，「劉凱億」以「OK忠
      訓國際-劉凱億」作LINE暱稱開始與被告對話後，即自稱
      忠訓國際公司專員，隨即詢問被告現有無貸款並表示「我
      會先跟您了解基本資料再幫您評估，可以辦理才會邀請您
      來公司申請/那我先傳表格給您填我會直接做公司的內部
      審核/只需要半小時到一小時/有沒有機會過件都會老實跟
      你說不會浪費您的時間/主要先了解您的情況ok嗎？」等
      語；②於110年1月11日，被告有所回應，「劉凱億」始要
      求被告提供「姓名、身分證字號、出生日期、戶籍地、居
      住地、家裡電話、手機號碼、緊急聯絡人、緊急聯絡人手
      機號碼、名下有動產或不動產、工作、薪水、有無勞健保
      、需求金額、貸款用途」等資料，被告遂填寫回覆；③於1
      10年1月12日，「劉凱億」復詳為詢問緊急聯絡人與被告
      之關係、被告現有信用貸款細節（何家銀行、尚餘幾期、
      遲繳期數、利息、抵押品等）、職業細節（在職期間、薪
      轉證明等），被告一一回答後，「劉凱億」始稱「我幫您
      資料整理送公司內部審核」、「需要你提供雙證件，只要
      拍照 就可以了正反面都要。1.身分證正反面2.第二證件3
      .薪轉帳戶 （簿子封面、最新3頁）…以上均可標註僅供貸
      款用等字樣 。」；④於110年1月14日，「劉凱億」又詢問
      被告有無強制扣款、警示帳戶、前科、曾否服兵役；⑤於1
      10年1月15日，「劉凱億」向被告稱：「審核結果出來了/
      其實 您的分數只差一點就可以過件了/主要是因為您的負
      債比有點偏高/再加上您的戶頭雖然有金流量但是每筆流
      量都不大/會使銀行方面判定您是不具有還款能力以及條
      件的」等語，被告乃問有無其他方案，「劉凱億」則稱正
      在積極與主管討論；⑥於110年1月16日，「劉凱億」始向
      被告稱：「周先生您好！因為您的分數重點就差在負債比
      有點偏高以及您戶頭的金流量不大/解決目前這幾個問題
      的方法就是做代收代付專案/這個部份權限是在客戶經理
      那/那這個部份我有跟公司爭取到了！但是現在需要您的
      配合/以您的條件配合專案資金需求是可以貸到25至30萬
      的！」、「過件率高達九成/並且不單單只是解決您前面
      負債比偏高以及金流量不大的問題/還能多貸一筆備用金
      來做使用！那代收代付專案這個部份/主要的目的是要讓
      您的帳戶有金錢在流動/目的也是要補足您財力證明不足
      的部份/讓銀行認定您是具有還款能力以及條件的」、「
      那跟您說明一下/因為幫您做代收代付專案動用到的是我
      們公司的資金/所以會簽訂一份代收代付的合約/這邊合約
      部份是一式兩份保障雙方的權益/這邊待會我會傳合約部
      份給您過目一下/有什麼不懂的地方都可以詢問我！」等
      語，並傳送載明忠訓國際公司名義、代表人、地址之「委
      託代付業務合約書」予被告（該代表人、地址與當時忠訓
      國際公司之公示登記資料相符，此有經濟部商業司商工登
      記公示資料查詢服務網站所載忠訓國際公司歷史資料在卷
      可考，見偵23771卷第123頁，金訴807卷第223至226頁）
      ；⑦於110年1月17日，「劉凱億」又向被告詢問：「請問
      要分幾期呢？我們現在有分1.3.5.7年」被告答以要分7年
      攤還後，「劉凱億」向被告說明：「也要跟您說明一下/
      因為每間銀行利率不同/相對的您分期的期數越久/利息就
      會越高/這樣您明白嗎！」、「我先幫您試算一下利率」
      、「您分7年84期來攤還/每期繳款金額大概是3850左右/
      正負差不超過50元」被告問及5年攤還之利率，「劉凱億
      」復向被告說明：「5年60期/每期繳款金額大概是5280元
      左右」等語；⑧於110年1月19日、20日，被告始將陸續本
      案台新帳戶、本案中信帳戶資料傳送予「劉凱億」；⑨於1
      10年1月23日，「劉凱億」向被告稱將收取貸款總額 5%之
      代辦費，並轉介所謂經理「陳冠翔」予被告；⑩於110年1
      月24日，被告與「陳冠翔」開始聯絡，該日起陸續依「陳
      冠翔」指示為上開提款以轉交「葉志祥」；⑩於被告陸續
      依指示提款轉交期間，「陳冠翔」亦向被告說明及詢問：
      「貸款40萬，試算結果一個月7100左右分期5年本利攤喔
      。」、「這樣能接受嗎？利率我抓3〜4%」等語；⑪於110年
      1月26日至28日，被告陸續向「陳冠翔」、「劉凱億」詢
      問：「今天會照會嗎？」、「請問陳經理，今天繁忙嗎？
      怎麼沒有打電話給我」、「專案跑完怎麼沒有消息了？」
      等語並試圖語音通話，惟皆無回應。
（五）依上揭LINE對話紀錄可知，被告與「劉凱億」、「陳冠翔
      」間之聯繫過程，確均圍繞被告為貸款而配合提供個人資
      料、證件、帳戶資料及依指示提款轉交等事項，且「劉凱
      億」、「陳冠翔」之各項要求或指示係於前後長達2星期
      有餘之期間分次發出，被告當不易看出其等之真正目的；
      「劉凱億」所詢被告「姓名、身分證字號、出生日期、戶
      籍地、居住地、家裡電話、手機號碼、緊急聯絡人、緊急
      聯絡人手機號碼、名下有動產或不動產、工作、薪水、有
      無勞健保、需求金額、貸款用途」等項，均屬個人基本資
      料、還貸能力等就信用評等評估之範疇，與一般辦理貸款
      之時，金融機構或代辦機構等進行查核之事項相符，佐以
      被告於與「劉凱億」聯繫時，針對「劉凱億」提出將收取
      貸款總額5%之代辦費時，被告並無異議；又據被告所稱，
      「葉志祥」向其收取上開提領之款項時，還拿出「委託代
      付業務合約書」要其簽名，此有被告提出之「委託代付業
      務合約書」在卷可稽（見偵23771卷第313頁，偵33824卷
      第31頁），則若非被告主觀上確信自己在辦理貸款，應無
      可能答應對方收取服務費用之要求，亦應無刻意簽署上開
      合約書之必要；況被告最後仍向「劉凱億」、「陳冠翔」
      追問申貸結果，若主觀上意不在申貸，豈需於「陳冠翔」
      交待之事項完成後，苦苦追問若此？則被告辯稱被告係為
      辦理貸款而受騙，方提供帳戶資料及依指示提款轉交，尚
      屬有據。基此，堪認被告甚有可能在與「劉凱億」、「陳
      冠翔」、「葉志祥」接洽過程中，主觀上始終認為自己在
      辦理貸款事項而提供個人資料、帳戶資料及配合製作系爭
      帳戶之金流進出工作。
（六）抑有進者，現今銀行自動櫃員機及金融機構多設有監視錄
      影器對提款人之提款及出入錄影，提領後亦有道路監視器
      錄影可追查提領人之交通工具、離開路線。故擔任詐騙集
      團領款之「車手」風險極大，苟非有利可圖（一般常見是
      從中抽成固定比例或按日計酬），一般人不會以身犯險，
      而使用「車手」自身帳戶提領不法贓款者，更是絕無僅有
      。但本案被告從「自身」帳戶提領詐欺贓款，被警方查獲
      只是時間早晚，其竟未抽取分文報酬，即悉數轉交「葉志
      祥」，實難認其以身犯險，係基於共犯詐欺取財及洗錢之
      犯意。況據被告所稱，「葉志祥」向其收取上開提領之款
      項時，還拿出「委託代付業務合約書」要其簽名，簽完之
      後給其「收據」，此觀被告提出之「委託代付業務合約書
      」上蓋有「忠訓國際股份有限公司」印文，被告提出之「
      免用統一發票收據」上書有「代收」、「收款專員葉志祥
      」等文字，並記明收受之金額，亦蓋有「忠訓國際股份有
      限公司」印文（見偵23771卷第313、315頁，偵33824卷第
      31、33至37頁），堪認被告辯稱惑於此一外觀而信賴「葉
      志祥」為忠訓國際公司人員等情，亦屬有據。設若被告乃
      本案詐欺集團之共同正犯，實無庸多此一舉，自留收據自
      證轉交贓款之犯行。以上被告種種情節，均與實務上擔任
      「車手」角色之行為人大相逕庭，反而係被告所辯遭本案
      詐欺集團所騙，致遭利用提領款項等語，較為可信。
（七）此外，經本院以「忠訓國際」、「陳冠翔」等文字為檢索
      條件，於司法院法學資料檢索系統搜尋之結果，確有他案
      被告，於與本案被告行為時間相近之109年12間，為美化
      自己帳戶以利申貸，依佯裝忠訓國際公司人員之「陳冠翔
      」等詐欺集團成員透過LINE之指示，提供存摺封面照片予
      該等人員，嗣並依「陳冠翔」指示提款轉交，與本案情節
      如出一轍，而該案件經法院審理後乃為無罪之判決，此有
      臺灣雲林地方法院110年度原金訴字第1號判決、臺灣高等
      法院臺南分院110年度原金上訴字第20號判決在卷可參(見
      金訴807卷第227至252頁)。而該另案第一審判決時間係在
      110年8月31日，要非被告事前所得預料，且亦無任何證據
      顯示被告與該另案被告係屬相識而互為勾串，自足使本院
      懷疑是否為同一詐欺集團於近似之期間所使用之相同詐欺
      手法，是被告所辯為貸款，乃依指示提供帳戶並將匯入其
      帳戶內款項提領後交付與對方等詞，確非無稽。
（八）至於檢察官雖於審理程序中提出忠訓國際公司網站之警語
      ：「OK忠訓國際提醒您：●我們絕對不會要求客戶提供金
      融卡及密碼！若您接獲類似電話請勿提供，並請撥165反
      詐騙專線查詢。●本公司皆以【Line官方帳號】聯繫客戶
      ，絕不使用私人帳號聯繫與傳輸任何資料，敬請認明【藍
      色盾牌+OK忠訓國際】」等內容，主張：任何成年有一定
      知識之人使用網路查核忠訓國際公司網站都很輕易可以看
      到這個公司設立已久，有公司地址、電話，並載明不會要
      求客戶提供金融卡等帳戶資料，也不會用非官方LINE帳號
      聯繫，並且提醒詐騙的手法，被告與「劉凱億」、「陳冠
      翔」等人之私人LINE帳號接觸到，豈會相信其等確係忠訓
      國際公司人員等語，然被告辯稱自己係由電臺廣播聽到忠
      訓國際公司之廣告，未上網查詢該公司資訊，即於109年1
      2月左右致電該公司詢問貸款事宜，並未看過上開警語等
      語（見金訴807卷第212頁）。被告縱於提供本案台新帳戶
      、本案中信帳戶或為上揭提款轉交前，有閱覽忠訓國際公
      司網站，而檢察官所提上開警語未顯示上開警語於當時即
      已存在，且本案台新帳戶、本案中信帳戶之存摺、提款卡
      始終在被告實力支配之下，被告亦未提供該等帳戶之密碼
      予「劉凱億」、「陳冠翔」等人，顯與上述警語所言「提
      供金融卡、密碼」之情形有別，況正因本案詐騙集團未向
      被告要求交付存摺、提款卡、密碼，導致被告未能將「劉
      凱億」等人與常見之人頭帳戶犯罪相連結，而未能警覺以
      致依「陳冠翔」指示提領款項交予「葉志祥」，實存有極
      大可能。從而，本院尚難僅以忠訓國際公司網站目前刊有
      上開警語，遽認被告行為時已知悉該公司絕不以「劉凱億
      」、「陳冠翔」等人於本案所稱之方式聯繫客戶、為客戶
      美化帳戶以利申貸。
（九）綜上，審酌「劉凱億」、「陳冠翔」、「葉志祥」之互動
      過程，被告辯稱因惑於對方話術及佯裝外觀而提供帳戶資
      料及提款轉交之情，經核尚未悖於常情。而依被告所辯受
      騙之情，雖非無疏忽，惟「疏忽」究與刑法之「故意」在
      本質上不同，故尚不得以此遽行推論被告有詐欺取財、洗
      錢之犯意。另被告所稱欲以提供帳戶製造資金流動紀錄之
      手法「美化」其資力或信用之意念，雖不足取，然此稱主
      觀意思顯無與本案詐欺集團共同犯公訴意旨所指詐欺取財
      、洗錢犯行態樣之犯意聯絡。從而，被告難認有何詐欺取
      財、洗錢之犯意。
五、綜上所述，被告辯稱係為美化帳戶以順利申貸，聽信「劉凱
    億」等所述，而提供本案台新帳戶、本案中信帳戶並配合提
    款轉交等語，要非全然無據，應可採信。被告所辯受詐欺而
    提供帳戶、配合提款轉交之處境，與其他被害人因受詐欺而
    交付財物，本質上並無二致，且亦無積極證據足認被告於提
    供帳戶或配合提款轉交之際，係明知或預見該等帳戶有可能
    將供詐欺或洗錢犯罪所使用、上揭款項係詐欺所得贓款，猶
    本此認知而提供帳戶資料或配合提款，自不能單以被告提供
    之帳戶淪為本案詐欺集團用以收受、提領詐得款項之客觀事
    實，遽認被告必有詐欺取財、洗錢之主觀犯意。從而，公訴
    意旨所舉被告涉有被訴犯行之證據，尚未達於通常一般之人
    均不致有所懷疑，而得確信其為真實之程度，本院無從形成
    被告有罪之確信，既不能證明被告犯罪，揆諸前揭說明，自
    應諭知被告無罪之判決，以昭審慎。
據上論斷，應依刑事訴訟法第301條第1項，判決如主文。
本案由檢察官何宗霖提起公訴、檢察官翁嘉隆、林宏昌追加起訴
，經檢察官葉芳如到庭執行職務。
中　　華　　民　　國　　111 　年　　5 　　月　　12　　日
                  刑事第十七庭  審判長法  官  李宜璇   
                                      法  官  孫藝娜   
                                      法  官  吳欣哲 
以上正本證明與原本無異。
如不服本判決應於收受送達後20日內向本院提出上訴書狀，並應
敘述具體理由；其未敘述上訴之理由者，應於上訴期間屆滿後20
日內向本院補提理由書（均須按他造當事人之人數附繕本）「切
勿逕送上級法院」。
告訴人或被害人如不服判決，應備理由具狀向檢察官請求上訴，
上訴期間之計算，以檢察官收受判決正本之日起算。          
 
                                      書記官　張珮琦
中　　華　　民　　國　　111 　年　　5 　　月　　13　　日